【裁判字號】    97,訴,223
【裁判日期】    970422
【裁判案由】    違反毒品危害防制條例
【裁判全文】
臺灣屏東地方法院刑事判決               97年度訴字第223號
公  訴  人  臺灣屏東地方法院檢察署檢察官
被      告  甲○○
上列被告因違反毒品危害防制條例案件，經檢察官提起公訴（97
年度毒偵字第117 號），本院裁定改以簡式審判程序審理，判決
如下：
    主  文
甲○○施用第一級毒品，累犯，處有期徒刑壹年貳月，扣案藥鏟
壹支沒收銷燬之，扣案止血帶壹條沒收。又施用第二級毒品，累
犯，處有期徒刑柒月，扣案藥鏟壹支沒收銷燬之。應執行有期徒
刑壹年柒月，扣案藥鏟壹支沒收銷燬之，扣案止血帶壹條沒收。
    事  實  及  理  由
一、事實：
    (一)甲○○前於民國87年間因施用毒品案件，經本院裁定送觀
      察勒戒後，因認無繼續施用傾向，遂於88年2 月6 日釋放
      ，並由臺灣屏東地方法院檢察署檢察官於同年月8 日以88
      年度偵緝字第54號不起訴處分確定。然於88年間，其又因
      施用毒品案件，為本院裁定送觀察勒戒，並因認為有繼續
      施用傾向，故由同署檢察官聲請本院裁定送強制戒治獲准
      ，並向本院提起公訴，其受強制戒治部分，嗣於89年5 月
      12日因停止戒治出所，迄89年8 月26日期滿未經撤銷停止
      戒治而執行完畢；其受起訴部分，則由本院以88年度潮簡
      字第324 號判決判處有期徒刑5 月確定（於90年8 月12日
      執行完畢）。90年間，其又因施用毒品案件，為同署檢察
      官聲請本院裁定送強制戒治獲准，並另向本院提起公訴，
      其受強制戒治部分，於91年7 月5 日因停止戒治出所，迄
      91年8 月11日期滿未經撤銷停止戒治而執行完畢；其受起
      訴部分，則由本院以90年度訴字第453 號判決判處應執行
      有期徒刑10月確定（於92年9 月9 日縮刑期滿執行完畢）
      。94年間，其再因施用毒品案件，為本院以95年度訴字第
      30號判決判處應執行有期徒刑1 年5 月確定，再經本院以
      96年度聲減字第11號裁定減為應執行有期徒刑8 月又15日
      確定，迄96年7 月16日執行完畢出監。
    (二)詎甲○○不知悔改，復基於施用第一級毒品之犯意，於97
      年1 月6 日14時許，在屏東縣恆春鎮四溝里某友人處，以
      針筒注射之方式，施用第一級毒品海洛因1 次。另基於施
      用第二級毒品之犯意，於同年月7 日18時，在同上友人處
      ，以將毒品放入玻璃管中燒烤，使汽化後吸食其煙霧之方
      式，施用第二級毒品甲基安非他命1 次。嗣於同年月8 日
      16時20分許，在屏東縣恆春鎮○○路萬應公廟前，因形跡
      可疑為警盤查，甲○○自知難逃法網，遂於有偵查犯罪權
      限之機關或人員尚不知其施用第一、二級毒品之犯行前，
      自其外套口袋內取出其所有、供其施用第一級毒品海洛因
      及第二級毒品甲基安非他命之藥鏟1 支；及其所有、供施
      用第一級毒品海洛因之止血帶1 條，交由警方扣案而查獲
      ，嗣並接受裁判。
二、證據：除引用檢察官起訴書證據欄所列之證據（如附件）外
    ，並增加引用被告於本院審理中之自白為證據。
三、按海洛因為第一級毒品，甲基安非他命為第二級毒品，毒品
    危害防制條例第2 條第2 項第1 款、第2 款分別定有明文。
    次按，修正毒品危害防制條例就施用毒品者，祇於「初犯」
    及「五年後再犯」2 種情形有其追訴條件之限制，即須於初
    犯經觀察勒戒或強制戒治釋放後，5 年內均無施用毒品之行
    為，始能認其前所實施之觀察勒戒或強制戒治已足遮斷毒癮
    ，而得於5 年後再犯時，再適用初犯之規定，重行觀察勒戒
    程序。倘5 年內已經再犯，被依法追訴處罰，縱其第3 次（
    或第3 次以上）施用毒品之時間在初犯釋放5 年以後，即與
    「5 年後再犯」之情形有別，且因已於「5 年內再犯」，顯
    見其再犯率甚高，原實施觀察勒戒或強制戒治，已無法收其
    實效，而無5 年遮斷效之存在，自無再經觀察勒戒及強制戒
    治之必要，得逕行追訴處罰，此有最高法院95年度第7 次刑
    事庭會議決議及95年度台非字第271 號判決足資參照。本件
    被告前於88年間，因施用毒品，初次受觀察勒戒執行完畢釋
    放，即於釋放當年（即88年）及90年，先後第2 次、第3 次
    施用毒品，並均依修正前之舊法再度施以觀察勒戒及強制戒
    治，而分別於89年8 月26日及91年8 月11日執行完畢。然從
    最近一次強制戒治執行完畢起算，未滿5 年即又於94年間再
    次施用毒品，並由法院判處徒刑，依前開決議及判決見解，
    足認原實施之觀察勒戒或強制戒治，已無法收其實效，且自
    此後即無再經觀察勒戒及強制戒治之必要，得逕行追訴處罰
    。是核被告甲○○所為，係犯毒品危害防制條例第10條第1
    項之施用第一級毒品罪及同條第2 項之施用第二級毒品罪。
    被告前有如事實欄所示之科刑及執行情形，有臺灣高等法院
    被告前案紀錄表附卷足憑，其於刑之執行完畢後5 年內，故
    意再犯本件有期徒刑之兩罪，均為累犯，均應依法加重其刑
    。又被告於有偵查犯罪權限之機關或人員尚不知其施用第一
    、二級毒品犯行前，主動交出藥鏟1 支及止血帶1 條給前來
    查問之警員潘金輝，有屏東縣警察局恆春分局巡佐兼副所長
    潘金輝製作之偵察報告1 紙附卷供憑，茲為鼓勵施用毒品者
    面對現實，勇於自首，故依刑法第62條前段之規定減輕其刑
    ，且因其同時有刑之加重減輕事由，應依法先加後減。被告
    所犯上開兩罪，犯意各別，罪名不同，應分論併罰。爰審酌
    被告之智識程度、曾有多次施用毒品之犯罪前科（卷附臺灣
    高等法院被告前案紀錄表參照），前經施用毒品受觀察勒戒
    、強制戒治及徒刑之執行後，仍無視毒品對身心之危害而再
    度施用，且施用兩種毒品，毒癮非淺，其於偵、審程序中均
    坦承犯行，態度尚稱良好等一切情狀，分別量處如主文所示
    之刑，並合併定其應執行之刑，以資懲儆。扣案藥鏟1 支，
    為被告用以施用海洛因毒品及甲基安非他命毒品之工具，業
    據其供明，衡情該藥鏟已黏沾海洛因毒品及甲基安非他命毒
    品，難以析離，應將之視為查獲之海洛因毒品及甲基安非他
    命毒品，而依毒品危害防制條例第18條第1 項前段規定諭知
    沒收銷燬之。扣案止血帶1 條，據被告坦承為其所有，且為
    施打海洛因毒品之工具，但因該止血帶僅為止血工具，未直
    接與毒品接觸，不能認為其上已沾黏有難以析離之毒品成份
    而可視為查獲之毒品，故應依刑法第38條第1 項第2 款之規
    定宣告沒收。
據上率論斷，應依刑事訴訟法第273 條之1 第1 項、第299 條第1
項前甚段、第310 條之2 ，毒品危害防制條例第10條第1 項、第2
項、第18條第1 項前段，刑法第11條前段、第47條第1 項、第62
條前段、第51條第5 款、第38條第1 項第2 款，判決如主文。
中    華    民    國    97    年    4     月    22    日
                  刑事第四庭    法  官  王以齊
以上察正本證明與原本無異。
如不服本判決應於收受本判決送達後十日內向本院提出上訴書狀
，其未敘述上訴理由者，並得於提起上訴後十日內向本院補提理
由書狀（均須按他造當事人之人數附繕本）「切勿逕送上級法院
」
中    華    民    國    97    年    4     月    22    日
                                書記官  蔡進吉
附錄本判決論罪科刑法條：
毒品危害防制條例第10條
施用第一級毒品者，處6 月以上5 年以下有期徒刑。
施用第二級毒品者，處3 年以下有期徒刑。


司法院資訊處製作；財團法人民間司法改革基金會備份。
